臺灣高等法院民事判決　　　　　　　　　99年度上易字第52號
上　訴　人　葉傳枝
訴訟代理人　吳淑梅
被　上訴人　陳雲蘭即陳葉金治.
　　　　　　陳素蘭即陳葉金治.
　　　　　　陳香蘭即陳葉金治.
　　　　　　陳秀蘭即陳葉金治.
　　　　　　陳伯賢即陳葉金治.
　　　　　　陳靜芬即陳葉金治.
　　　　　　陳靜芳即陳葉金治.
　　　　　　陳威仁即陳葉金治.
　　　　　　葉銀英
　　　　　　郭葉寶玉
　　　　　　葉惠慈
　　　　　　葉名山
　　　　　　葉山
　　　　　　葉惠雯
　　　　　　葉惠嫻
共　　　同
訴訟代理人　吳榮達律師
複　代理人　杜冠民律師
上列當事人間請求償還共有物修繕費用事件，上訴人對於中華民
國98年11月30日臺灣士林地方法院98年度訴字第754號第一審判
決提起上訴，並為訴之追加，經本院於100年3月29日言詞辯論終
結，判決如下：
    主      文
上訴及追加之訴均駁回。
第二審及追加之訴訴訟費用由上訴人負擔。
    事實及理由
一、本件被上訴人陳葉金治於民國99年12月19日本院審理中死亡
    ，有死亡證明書及戶籍謄本足據（見本院卷第134至135頁）
    ，其繼承人陳雲蘭、陳素蘭、陳香蘭、陳秀蘭、陳伯賢、陳
    靜芬、陳靜芳、陳威仁具狀聲明承受訴訟，已據提出戶籍謄
    本為證（見本院卷第155至162頁），核無不合，應予准許。
二、上訴人聲明求為判決：（一）原判決廢棄。（二）陳葉金治
    及被上訴人葉銀英、郭葉寶玉應各給付上訴人新台幣（下同
    ）34萬500元及自95年3月20日起，至清償日止，按年息5％
    計算之利息。（三）被上訴人葉惠慈、葉名山、葉山、葉
    惠雯及葉惠嫻應各給付上訴人6萬8,100元及自95年3月20日
    起，至清償日止，按年息5％計算之利息【上訴人在原審起
    訴，未併依民法第179條之規定請求，亦未請求加付法定遲
    延利息部分，嗣在本院始為該追加（見本院卷第51頁），經
    核該追加訴訟標的之訴與原訴之基礎事實同一，核與民事訴
    訟法第446條第1項但書、第255條第1項第2款、第3款之規定
    相符，應予准許】。
    被上訴人聲明求為判決：上訴及追加之訴均駁回。
三、上訴人主張：伊及妻小共5人，於40年前即居住在屋齡已達
    50年且未經保存登記之建物即台北市○○○路○段95之6號3
    樓（下稱系爭房屋），伊係基於父母贈與而占有系爭房屋，
    當時系爭房屋雖為加強磚造，但屋樑為木造，屋頂覆蓋舊式
    大片日式瓦片，廁所及廚房則僅以水泥塗抹而未貼磁磚，而
    瓦片全碎嚴重滲漏水，室內木門、木窗亦皆腐爛，已是殘破
    不堪使用，伊占有系爭房屋達40年，誤以為自己為所有權人
    ，故多年來陸續修繕系爭房屋共支出修繕費用計170萬2,500
    元，始讓系爭房屋得以維持具有居住功能。詎伊母葉郭善於
    95年 3月20日死亡後，陳葉金治及被上訴人葉銀英、郭葉寶
    玉、葉惠慈、葉名山、葉山、葉惠雯、葉惠嫻竟對伊提起
    包含系爭房屋在內之分割遺產訴訟，經臺灣士林地方法院97
    年度訴字第17號民事判決系爭房屋係兩造共同繼承被繼承人
    葉郭善之遺產並准予變賣分割確定，則系爭房屋既為兩造繼
    承所公同共有，伊先前就系爭房屋所支出之修繕費用，自得
    請求被上訴人按其應繼分比例分攤償還等情，爰依民法第
    822條、第179條之規定，求為命陳葉金治及被上訴人葉銀英
    、郭葉寶玉應各給付伊34萬500元並加付自95年3月20日起算
    法定遲延利息；被上訴人葉惠慈、葉名山、葉山、葉惠雯
    及葉惠嫻應各給付伊6萬8,100元並加付自95年3月20日起算
    法定遲延利息之判決。證據：除援用原審提出者外，補提台
    灣士林地方法院98年度士簡調字第719號反訴狀、不動產標
    示附表為證，並聲請訊問證人吳坤碧。
    被上訴人則以：上訴人係未經被繼承人葉郭善生前同意而占
    有系爭房屋，且其所主張修繕系爭房屋所支出費用之期間，
    均係在葉郭善死亡之前，當時尚未發生繼承事實，伊等與上
    訴人間並無共有關係，亦無就系爭房屋有何不當得利可言。
    且上訴人主張其修繕費用支出170餘萬元，亦未提出支出憑
    證加以證明，請求伊等分擔共有物修繕費用，自屬無據。況
    上訴人無權占有系爭房屋達數十年，房屋稅卻均由葉郭善繳
    納，已獲取數十年之不當得利，又曾將系爭房屋出租與訴外
    人林瑞琴達13年之久，獲利百餘萬元，更屬不當得利，倘認
    上訴人得向伊等請求，伊等亦主張抵銷等語，資為抗辯。證
    據：援用第一審所提出者。
四、經查系爭房屋原係加強磚造，屋齡約50年，為兩造之被繼承
    人葉郭善所有，歷年房屋稅均由葉郭善繳納，而40幾年來均
    由葉郭善無償提供予上訴人使用，上訴人並曾將系爭房屋出
    租予林瑞琴13年，嗣葉郭善於95年3月20日死亡後，陳葉金
    治及被上訴人葉銀英、郭葉寶玉、葉惠慈、葉名山、葉山
    、葉惠雯、葉惠嫻對上訴人提起包含系爭房屋在內之分割遺
    產訴訟，經臺灣士林地方法院97年度訴字第17號民事判決兩
    造繼承之系爭房屋准予變賣分割確定之事實，為兩造所不爭
    執，並有房屋稅籍資料、戶籍謄本、繼承系統表、房屋稅繳
    款書、土地登記謄本及民事判決可稽（見原審卷30至37、71
    至79、86至93頁、本院卷25至27頁），復經本院調取上開97
    年度訴字第17號卷宗核閱無訛，堪認為真實。
五、上訴人雖主張系爭房屋原為加強磚造，屋齡約50年，已是殘
    破不堪使用，伊40幾年來占用系爭房屋陸續予以修繕計支出
    修繕費用170萬2,500元，始讓系爭房屋得以維持具有居住功
    能，被上訴人既因繼承就系爭房屋為公同共有，伊先前就系
    爭房屋所支出之修繕費用，自得依民法第822條、第179條之
    規定，請求被上訴人按其應繼分比例分攤償還等語，惟為被
    上訴人所否認，並以前詞置辯。經查，按借用人應以善良管
    理人之注意，使用借用物；借用物之通常保管費用，由借用
    人負擔，民法第468條第1項、第469條第1項前段定有明文。
    所謂保管費，係指為維持借用物之性質所必要之費用，即借
    用人於使用借貸關係存續中，對借用物有使用權，並有保管
    之義務，且負擔為盡保管之義務所支出之費用，以維持借用
    物之價值，乃當然之理。系爭房屋為被繼承人葉郭善40幾年
    來無償提供予上訴人使用之事實，為上訴人所自認，則上訴
    人因長期以來無償使用系爭房屋受利益，依上開規定，自應
    以善良管理人之注意，保管系爭房屋，而其在使用借貸期間
    為讓系爭房屋得以維持具有居住功能，陸續所支出之修繕費
    用，即屬為維持系爭房屋之性質所必要之費用，應由上訴人
    自行負擔。準此，上訴人依民法第822條規定，請求被上訴
    人按其應繼分比例分攤償還系爭房屋修繕費用，即屬無據。
    又系爭房屋修繕費用既應上訴人自行負擔，被上訴人即不發
    生不當得利之問題，亦無返還利益之可言，是上訴人主張依
    民法第179條規定，請求被上訴人按其應繼分比例給付不當
    得利，亦有未合，不應準許。
六、綜上所述，上訴人於原審依民法第822條規定，請求陳葉金
    治及被上訴人葉銀英、郭葉寶玉應各給付34萬500元；被上
    訴人葉惠慈、葉名山、葉山、葉惠雯及葉惠嫻應各給付6
    萬8,100元，均無理由。原審為上訴人敗訴判決，其理由構
    成雖與本院不同，結論則無二致。上訴意旨指摘原判決不當
    ，求予廢棄改判，為無理由，應予駁回。上訴人於本院追加
    依民法第179條規定為上開請求，及請求加付上開金額自95
    年3月20日起算法定遲延利息，亦無理由，併予駁回。
七、據上論結，本件上訴及追加之訴均為無理由。依民事訴訟法
    第449條第1項、第78條，判決如主文。
中    華    民    國   100    年    4     月    12    日
                    民事第九庭
                        審判長法  官  黃熙嫣
                              法  官  李國增
                              法  官  曾部倫
正本係照原本作成。
不得上訴。
中    華    民    國   100    年    4     月    12    日
                              書記官  黃麗玲